臺灣高等法院高雄分院刑事判決　　　　　96年度上易字第29號
上　訴　人　臺灣高雄地方法院檢察署檢察官
被　　　告　乙○○
上列上訴人因被告業務侵占案件，不服臺灣高雄地方法院95年度
易字第1410號中華民國95年11月30日第一審判決（起訴案號：臺
灣高雄地方法院檢察署95年度偵字第14406 號），提起上訴，本
院判決如下：
    主  文
原判決撤銷。
乙○○連續為他人處理事務，意圖為自己不法之利益，而為違背
其任務之行為，致生損害於本人之利益，累犯，處有期徒刑肆月
，如易科罰金，以新台幣玖佰元（即銀元參佰元）折算壹日。
    事  實
一、乙○○前因侵占案件，經原審法院判處有期徒刑8月，於民
    國（下同）92年11月20日縮刑期滿執行完畢，仍不知悔改，
    於94年7 月9 日起，受任於高雄市○○區○○路83之2 號朝
    陽熱水器有限公司（對外以亞特仕股份有限公司行銷，下稱
    朝陽公司），擔任販售太陽能熱水器及收取貨款等工作，嗣
    因財務狀況不佳，竟意圖為自己不法利益之概括犯意，於94
    年9 月、10月間，趁向客戶收取貨款之便，違背其任務，連
    續將朝陽公司所應收取之貨款（含安裝太陽能之水塔零件費
    用）共計新臺幣（下同）158,100 元（詳如附件所示），未
    依限交還朝陽公司，並於94年10月8 日無故離職，致生損害
    於朝陽公司之利益。
二、案經朝陽公司訴請臺灣高雄地方法院檢察署檢察官偵查起訴
    。
    理  由
一、訊據被告乙○○固不諱言於上開時間受僱於朝陽公司，擔任
    熱水器銷售業務，嗣因自身財務狀況不佳，遂將94年9月、1
    0月間向客戶所收取之貨款，共計158,100元，自行運用，未
    曾繳回公司等情，惟堅決否認有何犯行，辯稱：我對外向客
    戶招攬裝設熱水器，熱水器的價格係由我自行決定，招攬成
    功後，朝陽公司的工人去裝設，而每台熱水器我給朝陽公司
    固定的貨款，我則賺取售予客戶價格與公司收取固定貨款間
    之差價，是我與朝陽公司間是買賣行為，這些熱水器本來就
    是屬我先向公司買來賣給客戶，我雖有欠朝陽公司貨款，但
    該款項沒有給公司係屬民事債務糾紛，並不構成犯罪云云。
    經查：
  (一)被告至告訴人公司所應徵之工作，工作內容係對外招攬客戶
    裝設熱水器；工作條件則係：沒有底薪、沒有勞健保、販賣
    熱水器之價格則由被告自行決定，每台熱水器被告只須給公
    司固定的錢，販售價格與固定貨款間之差價，則由被告賺取
    等情，業據證人即告訴人代理人甲○○於原審審理中證述明
    確（見原審卷第51頁至第57頁），則依證人甲○○上開所述
    ，被告為告訴人公司招攬客戶，提供勞務，所得之報酬，並
    非由告訴人公司給付，告訴人公司與被告間就被告提供上開
    勞務所成立之民事關係，並非民法第482條之僱傭契約、亦
    非同法第490條之承攬契約或第565條之居間契約，而應依民
    法第529條規定，適用委任之相關規定，合先說明。
  (二)被告自承於94年9月、10月間，向客戶楊景期等7人所收取之
    貨款合計158100元，未繳回告訴人公司等情，核與證人甲○
    ○、黃振、劉國鑫、林長、謝信威、江菊雄、李進安於原審
    及甲○○在本院證述情節相符，並有亞特仕公司欠款單1 紙
    、客戶楊景期、黃振、劉國鑫、林長、李進安、江菊雄、謝
    信威聲明書共7 紙、統一發票7 紙等在卷可證，自堪認定；
    被告與告訴人公司間既屬民法委任之關係，則被告顯受告訴
    人委託處理事務，自負有將所收取上開貨款交付於委任人即
    告訴人公司之義務，然被告卻違背其任務，未將該價款交付
    於委任人即告訴人公司，顯足生損害於告訴人公司，已該當
    於背信罪之構成要件。
  (三)綜上所述，被告所為雖與侵占罪之要件並不相符，然仍難辭
    背信罪責，本件事證明確，被告之犯行堪以認定。
二、查被告受告訴人委託處理事務，自負有將所收取之貨款交付
    於委任人即告訴人公司之義務，然被告卻違背其任務，未將
    該價款交付於委任人即告訴人公司，自足生損害於告訴人公
    司，核其所為係犯刑法第342條第1項之背信罪，公訴人以刑
    法第336條第2項之業務侵占罪起訴，尚有未洽，起訴法條應
    予變更；被告先後多次犯行，時間緊接，手段雷同，顯基於
    概括之犯意而為，應依連續犯之規定，僅論以一罪，被告行
    為後，刑法第56條連續犯之規定，業於94年2月2日修正公布
    刪除，並於95年7月1日施行，則被告之犯行，因行為後新法
    業已刪除連續犯之規定，此刪除雖非犯罪構成要件之變更，
    但顯已影響行為人刑罰之法律效果，自屬法律有變更，依新
    法第2條第1項規定，比較新、舊法結果，仍應適用較有利於
    被告之行為時法律即舊法論以連續犯（最高法院95年第8次
    刑事庭會議決議參照）。又被告乙○○前因侵占案件，經原
    審法院判處有期徒刑8月，於民國92年11月20日縮刑期滿執
    行完畢，有臺灣高等法院被告前案紀錄表1份在卷可按，其
    於受有期徒刑執行完畢後，5年內故意再犯本件有期徒刑以
    上之罪，不論依修正前之刑法第47條，或修正後之刑法第47
    條第1項之規定，均構成累犯，對被告而言並無有利或不利
    之情形，自不生新舊法比較之問題，應逕依修正後之刑法第
    47 條，論以累犯，並加重其刑。
三、原審未為詳察，遽為被告無罪之諭知，尚有未合，公訴人上
    訴意旨，執此指摘原判決不當，為有理由，應由本院將原判
    決予以撤銷改判；審酌被告違背任務，未將所收貨款交還告
    訴人，造成告訴人財產損害，及其犯罪之動機、目的、手段
    等一切情狀，量處有期徒刑4月，並諭知易科罰金之折算標
    準，又被告於犯罪時之刑法第41條第1項前段規定：「犯最
    重本刑為5年以下有期徒刑以下之刑之罪，而受6個月以下有
    期徒刑或拘役之宣告，因身體、教育、職業、家庭之關係或
    其他正當事由，執行顯有困難者，得以1元以上3元以下折算
    1日，易科罰金。」，被告行為時之易科罰金折算標準，修
    正前罰金罰鍰提高標準條例第2條前段（現已刪除）規定，
    就其原定數額提高為100倍折算1日，則本件被告行為時之易
    科罰金折算標準，應以銀元300元折算1日，經折算為新臺幣
    後，應以新臺幣900元折算1日。惟95年7月1日修正公布施行
    之刑法第41條第1項前段則規定：「犯最重本刑為5年以下有
    期徒刑以下之刑之罪，而受6個月以下有期徒刑或拘役之宣
    告者，得以新臺幣1000元、2000元或3000元折算1日，易科
    罰金。」，比較修正前後之易科罰金折算標準，以95年7月1
    日修正公布施行前之規定，較有利於被告，則應依刑法第2
    條第1項前段，適用修正前刑法第41條第1項前段規定，定其
    折算標準。
據上論斷，應依刑事訴訟法第369條第1項前段、第364條、第299
條第1項前段、第300條、刑法第2條第1項、第342條第1項、第47
條、修正前刑法第56條、第41條第1 項、刑法施行法第1 條之1
，修正前罰金罰鍰提高標準條例第2 條、現行法規所定貨幣單位
折算新台幣條例第2 條，判決如主文。
本案經檢察官彭南雄到庭執行職務。
中　　華　　民　　國　　96　　年　　3　　月　　20　　日
                  刑事第七庭    審判長法  官  莊飛宗
                                      法  官  邱明弘
                                      法  官  黃憲文
以上正本證明與原本無異。
不得上訴。
中　　華　　民　　國　　96　　年　　3　　月　　20　　日
　　　　　　　　　　　　　　　　　　　書記官  施耀程
附錄本件判決論罪科刑法條：
中華民國刑法第342條第1項：
(背信罪)
為他人處理事務，意圖為自己或第三人不法之利益，或損害本人
之利益，而為違背其任務之行為，致生損害於本人之財產或其他
利益者，處5 年以下有期徒刑、拘役或科或併科1,000 元以下罰
金。
附表：
 ┌──┬────┬────┬───────┬───────┬────┐
 │編號│侵占日期│客戶名稱│客戶（收款）地│產品名稱　    │侵占金額│
 │    │        │        │址            │              │（新臺幣│
 │    │        │        │              │              │）      │
 │    │        │        │              │              │        │
 ├──┼────┼────┼───────┼───────┼────┤
 │1　 │94年9月 │楊景期　│高雄市小港區鳳│太陽能熱水器（│2萬1,000│
 │    │        │        │陽街6巷7號    │真空管18支）  │元      │
 ├──┼────┼────┼───────┼───────┼────┤
 │2　 │94年9月 │黃  振　│高雄市小港區松│太陽能熱水器（│2萬1,000│
 │    │        │        │信路22巷27號  │真空管18支）  │元      │
 │    │        │        │              ├───────┼────┤
 │    │        │        │              │水塔零件      │1,300元 │
 ├──┼────┼────┼───────┼───────┼────┤
 │3　 │94年9月 │林  長　│高雄市小港區松│太陽能熱水器（│2萬1,000│
 │    │        │        │信路36巷7號   │真空管18支）  │元      │
 │    │        │        │              ├───────┼────┤
 │    │        │        │              │水塔零件      │1,300元 │
 ├──┼────┼────┼───────┼───────┼────┤
 │4　 │94年9月 │李進安　│高雄市小港區松│太陽能熱水器（│2萬3,000│
 │    │        │        │信路22巷31號  │真空管20支）  │元      │
 │    │        │        │              ├───────┼────┤
 │    │        │        │              │水塔零件      │1,300元 │
 ├──┼────┼────┼───────┼───────┼────┤
 │5　 │94年9月 │江菊雄　│高雄市小港區松│太陽能熱水器（│2萬1,000│
 │    │        │        │信路22巷46號  │真空管18支）  │元      │
 │    │        │        │              ├───────┼────┤
 │    │        │        │              │水塔零件      │1,300元 │
 ├──┼────┼────┼───────┼───────┼────┤
 │6　 │94年9月 │謝信威　│高雄市小港區松│太陽能熱水器（│2萬1,000│
 │    │        │        │信路36巷46號  │真空管18支）  │元      │
 │    │        │        │              ├───────┼────┤
 │    │        │        │              │水塔零件      │600元   │
 ├──┼────┼────┼───────┼───────┼────┤
 │7　 │94年10月│劉國鑫　│高雄市小港區松│太陽能熱水器（│2萬3,000│
 │    │        │        │達街5號       │真空管20支）  │元      │
 │    │        │        │              ├───────┼────┤
 │    │        │        │              │水塔零件      │1,300元 │
 ├──┼────┼────┼───────┼───────┼────┤
 │合計│        │        │              │              │15萬    │
 │    │        │        │              │              │8,100元 │
 │    │        │        │              │              │        │
 └──┴────┴────┴───────┴───────┴────┘
